【裁判字號】    97,訴,2171
【裁判日期】    971009
【裁判案由】    損害賠償
【裁判全文】
臺灣臺中地方法院民事判決              97年度訴字第2171號
原      告  華南產物保險股份有限公司臺中分公司
法定代理人  丙○○
訴訟代理人  乙○○
被      告  甲○○
上列當事人間請求損害賠償事件，本院於民國97年9月22日言詞
辯論終結，判決如下：
    主      文
被告應給付原告新臺幣柒拾萬零壹佰肆拾陸元，及自民國97年9
月19日起至清償日止按週年利率5%計算之利息。
訴訟費用新臺幣壹萬陸仟零肆拾捌元由被告負擔。
本判決於原告以新臺幣貳拾萬肆仟元供擔保後，得假執行。
    事實及理由
一、原告主張：被告於民國（下同）93年12月23日21時許，駕駛
    已向原告投保強制汽車責任保險之陳坤堂所有車牌號碼9512
    -GC 號自用小貨車（下稱系爭保險車輛），於臺中市○○路
    ○○街口，因未注意車前狀況，撞及騎乘腳踏車之吳家福，
    致其受有頭部外傷、胸部挫傷併內出血等傷害，急救不治死
    亡，嗣原告經被害人家屬直接請求並查證屬實，原告已依修
    正前強制汽車責任保險法28條、強制汽車責任保險給付標準
    第2 條、第6 條之規定，賠付醫療給付新臺幣（下同）293
    元及死亡給付1,400,000 元。而因被告係無照駕駛，原告於
    賠付上開保險金額後，自得依強制汽車責任保險法第29 條
    第1 項第5 款之規定，請求被告賠償，又依其應負2 分之1
    責任，為此請求賠償2 分之1 數額等語。並聲明：除假執行
    擔保金額外，如主文所示。
二、被告抗辯略以：因身體欠佳、經濟狀況不好，無力清償，另
    已成立調解等語。並聲明：駁回原告之訴。
三、本院之判斷：
  (一)本件原告主張之事實，已據其提出與所述相符之臺中市○○
    ○道路交通事故當事人登記聯單、證明書、臺灣臺中地方法
    院檢察署相驗屍體證明書、診斷證明書、醫療費用收據、強
    制汽車保險理賠計算書、本院刑事判決為證，並經本院調閱
    刑案卷證查明屬實。故依本院調查證據之結果，本件被告並
    未考領汽車駕駛執照，於上揭時地駕駛自小客車而撞擊吳家
    福，吳家福因而受傷，雖經送醫急救而不治死亡。堪認原告
    上開主張為真實。
  (二)被保險人違反道路交通管理處罰條例第21條或第21條之1 規
    定而駕車，致被保險汽車發生汽車交通事故者，保險人仍應
    依本法規定負保險給付之責。但得在給付金額範圍內，代位
    行使請求權人對被保險人之請求權，強制汽車責任保險法第
    29條第1 項第5 款定有明文（修正前第27條第4 款同旨）。
    立法意旨，係因保險人在一般保險，對於被保險人自身有酒
    醉、吸食毒品、犯罪、拒捕、自殺或故意行為、無照駕駛等
    情形時，本得以特約排除不給付保險金。但強制汽車責任保
    險乃一政策性保險，為使汽車交通事故所致傷害或死亡之受
    害人，迅速獲得基本保障（強制汽車責任保險法第1 條參照
    ），故責令保險人於上開特殊事由發生時，仍應予以理賠，
    但例外地賦予保險人向加害人求償之權利，以資平衡保險人
    之利益。次按汽車駕駛人，未領有駕駛執照駕駛小型車或機
    器腳踏車者，除處以罰鍰外，並當場禁止其駕駛，道路交通
    管理處罰條例第21條第1 項第1 款亦定有明文。本件被告未
    領有汽車駕駛執照，已據被告所自承，依道路交通管理處罰
    條例第21條第1 項第1 款之規定，原不得駕駛汽車。其明知
    不得駕車，竟違反該條規定駕駛自用小客車，撞擊被害人吳
    家福所騎乘之腳踏車，致吳家福傷重不治死亡，被告自應賠
    償吳家福之遺屬所受之損害。原告既已依修正前強制汽車責
    任保險法28條、強制汽車責任保險給付標準第2 條、第6 條
    之規定，賠付醫療給付293 元及死亡給付1,400,000 元，揆
    諸前揭強制汽車責任保險法第29條第1 項第5 款之規定，原
    告自得向被告求償。至於被告所抗辯已賠償被害人及成立調
    解等情，固與刑案卷附臺中市西區調解委員會調解書相符，
    然其調解內容載明：「聲請人（即被告）願意賠償對造人之
    先生吳家福之喪葬費用…（不含保險費之強制險）... 」等
    語，自足認前開調解不影響本件因強制汽車責任保險給付所
    生法律關係。從而原告依前揭規定請求被告給付原告700146
    元，及自起訴狀繕本送達被告之翌日即97年9 月19日起至清
    償日止，按週年利率百分之5計 算之利息為有理由，應予准
    許。
四、訴訟費用負擔及假執行宣告之依據：民事訴訟法第78條、第
    390條第2項。
中    華    民    國    97    年    10    月    9    日
                  民事第三庭    法  官  林慧貞
正本係照原本作成。
如對本判決上訴，須於判決送達後20日內向本院提出上訴狀。
中    華    民    國    97    年    10     月    9    日
                                書記官


司法院資訊處製作；財團法人民間司法改革基金會備份。
